臺灣桃園地方法院刑事判決
                                  111年度簡上字第253號
上  訴  人  
即  被  告  薛雁齡


上列上訴人即被告因妨害名譽案件，不服本院110年度壢簡字第1
391號，中華民國111年2月7日第一審刑事簡易判決（聲請簡易判
決處刑案號：110年度偵字第15038號），提起上訴，本院管轄之
第二審合議庭判決如下：
    主  文
原判決撤銷。
薛雁齡犯散布文字誹謗罪，處拘役伍拾伍日，如易科罰金，以新
臺幣壹仟元折算壹日。
    事  實
一、薛雁齡與龐耀燕為隔壁鄰居，為同公司擔任清潔工之同事。
    薛雁齡因認龐耀燕住處門窗關閉聲響影響其住居生活而對龐
    耀燕心生不滿，竟意圖散布於眾，基於散布文字誹謗之犯意
    ，於民國110年1月31日22時49分許，在桃園市○鎮區○○街00
    巷0弄00○0號住所，透過手機連結網際網路，在公司同事所
    設、成員為公司同事、計有31人之特定多數人可共見共聞之
    通訊軟體LINE群組「花好月圓」，以帳號暱稱「薛雁齡」，
    傳送「…我本不知道唐耀燕（註：應為「龐耀燕」之誤載，
    或即以此指射龐耀燕）住我隔壁，在公司她遇到我都故意躲
    我…這人是笑面虎，她罵她婆婆向（註：應為「像」之誤載
    ）罵狗一樣不如，連她公公留給兩個孫子的錢，她都瞞著她
    家人帶著孩子去郵局做了手腳，把她公公留給兩個孫子的80
    萬領出來佔位（註：應為「為」之誤載）己有…」等文字訊
    息，以此方式指摘與公共利益無關且足以貶損龐耀燕名譽及
    社會評價之事。嗣龐耀燕經上開群組同事轉知後，始悉上情
    。
二、案經龐耀燕訴由桃園市政府警察局平鎮分局報告臺灣桃園地
    方檢察署檢察官偵查後聲請以簡易判決處刑。
    理  由
一、證據能力部分：
  ㈠按被告以外之人於審判外之陳述，雖不符刑事訴訟法第159條
    之1至第159條之4之規定，而經當事人於審判程序同意作為
    證據，法院審酌該言詞陳述或書面陳述作成時之情況，認為
    適當者，亦得為證據；當事人、代理人或辯護人於法院調查
    證據時，知有第159條第1項不得為證據之情形，而未於言詞
    辯論終結前聲明異議者，視為有前項之同意，刑事訴訟法第
    159條之5定有明文。本判決下列認定事實所引用之被告以外
    之人於審判外所為之供述證據，檢察官、被告薛雁齡對於證
    據能力均未予爭執，迄言詞辯論終結前亦未聲明異議（見簡
    上字卷，第55、100至102頁），本院審酌上開證據資料製作
    時之情況，無違法、不當或顯不可信之狀況，認為以之作為
    證據為適當，均得作為證據。
  ㈡本判決下列認定事實所引用之非供述證據，並無證據證明係
    公務員違背法定程序取得之證據，且與本案待證事實具有自
    然之關聯性，均得作為證據。
二、認定事實所憑之證據及理由： 
　㈠上揭客觀事實，業據被告於警詢、偵詢、本院準備程序及審
    判中坦承不諱（見偵字卷，第11至14、41至43頁；簡上字卷
    ，第53至57、100至102頁），並經證人龐耀燕（即告訴人）
    於警詢、偵詢時證述明確（見偵字卷，第21至24、41至43頁
    ），且有如事實欄所載之通訊軟體LINE訊息擷取畫面在卷可
    稽（見偵字卷，第27至28頁），此部分之事實，首堪認定。
　㈡被告固於本院準備程序及審判中辯稱：訊息的內容是真的，
    是龐耀燕的婆婆跟我講的，她婆婆跟龐耀燕住在一起，我們
    住隔壁；我被法院判誹謗後，我問房東有沒有80萬的這回事
    ，房東才說有這件事；我沒有惡意，我吃完藥昏昏沉沉發的
    訊息，我不是故意的等語。惟：
　㊀被告除傳送如事實欄所載之文字訊息外，另傳送「我本來看
    她同是中國人，處處包容她，她不知感恩…反而變本加厲處
    處為難我…」、「我會讓這井底之蛙受到應有的懲處…」、「
    你們看她在公司好像很好相處，其實她是笑面虎…大家都被
    她的假面具欺騙了…」、「這次由我揭開她的假面具…」、「
    愛雁齡的同事們」、「雁齡為今晚所說的話付（註：應為「
    負」之誤載）法律責任」、「我住她隔壁，她每次出門把紗
    窗門摔得很大聲，她老公也是一樣，嚴重影響我睡眠…我為
    了息事寧人，還去買東西巴結她們家…只有兩天沒摔門，後
    面又一直摔門…」等文字訊息，此有卷附通訊軟體LINE訊息
    擷取畫面在卷可憑。觀之該等文字訊息，其文字具一定之量
    ，非僅單純數字，且段落分明，語句前後承繼，先稱同事遭
    告訴人之假面具欺騙，繼而指摘告訴人罵婆婆、將公公留給
    孫子的80萬元據為己有、摔紗窗門而影響被告睡眠等諸多事
    項，無詞不達意之字句，亦無前後文脈牴觸之處，復無文字
    訊息與傳送對象顯不相符之情，是被告當知其所傳送之對象
    為該群組內之公司同事，且其所傳送之文字訊息係指摘告訴
    人之事項，並足使告訴人名譽因之遭受貶抑，詎仍為之，當
    有意圖散布於眾而散布文字誹謗之犯意，則被告前揭所辯不
    是故意的等語，自無可採。
　㊁再按「對於所誹謗之事，能證明其為真實者，不罰。但涉於
    私德而與公共利益無關者，不在此限。」刑法第310條第3項
    定有明文。所謂「私德」，係指在個人私生活領域範圍內，
    與人品、道德、修養等有關之價值評斷事項，而是否僅涉及
    私德與公益無關，應就告訴人（即受指摘者）之職業、身分
    或社會地位，依一般健全之社會觀念，就社會共同生活規範
    ，客觀觀察是否有足以造成不利益於大眾之損害定之。參酌
    刑法第310條第3項阻卻違法事由，係為保障言論自由一定範
    圍之活動空間，並擴大、健全民主社會所仰賴之公眾對於公
    共事務所為活潑及多樣性的討論範圍之立法本旨，則「與公
    共利益有關」之事項，應可再細分「人」及「事」此兩觀點
    為評斷。詳言之，除公務員及其他與政府有關之人員職務工
    作相關之事項，當然為「與公共利益有關」者外，於言論涉
    及在社會或一定生活領域內因主動投入某一公共議題成為「
    公眾人物」而就該議題及衍生事項之行為，及公務員及其他
    與政府有關人員之職務外但涉及公眾所關心之事務，始應認
    與「公共利益」有關，若為單純私人身分之人，關於其個人
    生活事項之指摘傳述，因無若箝制言論恐阻斷自由言論市場
    對於公眾事項討論空間，而將造成寒蟬效應等更大不利益之
    考量，則在衡量言論自由及個人名譽權保護之利益衝突，相
    較於對象為公務員或其他與政府有關之人員或「公眾人物」
    時，自應向保護個人名譽權之光譜偏移，是若指摘之事項與
    其所身處之團體中他人並無關連，則應認即屬「私德」之範
    圍（臺灣高等法院110年度上易字第101號判決意旨參照）。
    經查：
  ⑴被告與告訴人均非公務員或其他與政府有關之人員，亦非屬
    公眾人物，而被告本案指摘告訴人之事項，既與其等工作事
    項（清潔業務）無關，又與該群組內之其他人員無涉，且縱
    認內容為真實，因僅涉告訴人之家內事務，亦難認將足以造
    成不利益於大眾之損害，顯係涉於私德而與公共利益無關。
　⑵又被告於本院準備程序時自陳：我知道傳送這些訊息會使龐
    耀燕的名譽受損，這些訊息與公共利益沒有關係，這只是龐
    耀燕個人私德，群組「花好月圓」是我們公司的群組，跟我
    們公司的事情也無關；訊息的內容是真的，我是聽龐耀燕的
    婆婆跟我講的，她婆婆跟龐耀燕住在一起，我們住隔壁，我
    是107年間搬過去住的，搬過去的時候她婆婆跟我說的，她
    婆婆就跟我講這一次，之後她婆婆就沒有再跟我提過了；我
    從她婆婆那裡聽到後也沒有跟房東講，因為我覺得那是人家
    的私事，我被法院判誹謗後，我問房東有沒有80萬的這回事
    ，房東才說有這件事等語（見簡上字卷，第54至57頁）。證
    人鍾銘嬋（即被告所稱之房東）於本院審判中證稱：我不知
    道被告傳的訊息內容為何，是判決後被告才跟我講她被判誹
    謗罪，告訴人將郵局的錢領出來的事情，鄰居跟我們有閒談
    過，告訴人的婆婆也有跟我講過，但我沒有跟被告講，我知
    道告訴人她們婆媳關係不好，不太清楚告訴人是不是罵婆婆
    罵得像狗一樣等語（見簡上字卷，第96至99頁）。是依被告
    所陳及證人鍾銘嬋所證，被告於107年間雖曾聽聞該等訊息
    ，然其後未再與告訴人之婆婆確認，亦未曾向證人鍾銘嬋探
    詢，復無其他查證之具體行為，則其嗣於多年後之本案發生
    時，因認告訴人住處門窗關閉聲響影響其住居生活而對告訴
    人心生不滿，竟即在成員為公司同事之上開公司群組中，傳
    送與其等工作事項（清潔業務）無關，且與該群組內之其他
    人員無涉之本案指摘告訴人之事項，核其所為，已難認非出
    於惡意，並可見被告係因其與告訴人之住居生活問題，對告
    訴人不滿，方為本案犯行，核其所為並非基於公益目的，自
    無從主張刑法第310條第3項阻卻違法事由。
　㊂另被告所提其診斷證明書、器官捐贈同意書及與證人鍾銘嬋
    間之通訊軟體對話紀錄擷取畫面（見簡上字卷，第59至67、
    105至110頁），核與其所為之本案犯行無關，自無以憑此採
    為對其有利之認定。至被告於本院審判中另主張：希望法院
    能夠去郵局調閱文件來證明我講的是事實等語（見簡上字卷
    ，第102頁），然因本案被告所指摘者既純屬「私德」之範
    圍，是縱該事項之真實性可證明屬實，亦不得以此作為不罰
    之理由，況被告前就此亦未曾有何查證之具體行為，是此部
    分自無調查之必要，附此敘明
  ㈢從而，被告前揭所辯，均無可採，本案事證明確，被告犯行
    堪予認定，應依法論科。
三、核被告所為，係犯刑法第310條第2項之散布文字誹謗罪。爰
    以行為人之責任為基礎，審酌被告與告訴人為隔壁鄰居，且
    為同公司擔任清潔工之同事，僅因生活住居問題對告訴人不
    滿，未思理性溝通或以他法為允當表達，詎為本案之犯行，
    將其等生活住居之紛爭，擴及至其等職場工作領域中與其等
    生活住居紛爭不相干之同事，並足以貶損告訴人之名譽及社
    會評價，所為實有不該，且被告犯後否認犯罪，並置辯如前
    ，犯後態度難謂良好；而言論自由固為憲法所明文保障之基
    本權，然關於個人人格在社會上之評價，亦屬人格權之保障
    範圍，量刑時自應兼衡兩者基本權之保障；末參以被告本案
    犯罪之目的、手段、所生損害，及其於警詢時自陳之教育程
    度、職業、家庭經濟狀況（見偵字卷，第11頁）等一切情狀
    ，量處如主文所示之刑。
四、原判決以被告所犯事證明確，予以論罪科刑，固非無見。惟
    原判決於主文欄諭知被告「意圖散布於眾，而指摘及傳述足
    以毀損他人名譽之事」，與理由欄所載之事實及法條（即引
    用檢察官聲請簡易判決處刑書所載之刑法第310條第2項），
    已有不相一致之情，且理由欄所認被告本案所指摘者「均非
    僅為涉於私德而與公共利益無關之訊息」，核與刑法第310
    條第3項之立法本旨不符，容有違誤。被告上訴否認犯行，
    雖無理由，然原判決既有上揭違誤，自應由本院第二審合議
    庭撤銷原判決，另為適法之判決。
據上論斷，應依刑事訴訟法第455條之1第1項、第3項、第369條
第1項前段、第364條、第299條第1項前段，判決如主文。
本案經檢察官楊挺宏聲請以簡易判決處刑，檢察官施韋銘到庭執
行職務。
中　　華　　民　　國　　111 　年　　10　　月　　4 　　日
                  刑事第十一庭  審判長法　官  潘政宏
                                      法  官  蔡旻穎
                                      法  官  翁健剛
以上正本證明與原本無異。
不得上訴。
　　　　　　　　　　　　　　　        書記官　鄭雨涵
中　　華　　民　　國　　111 　年　　10　　月　　4 　　日
本案論罪科刑法條：中華民國刑法第310條
意圖散布於眾，而指摘或傳述足以毀損他人名譽之事者，為誹謗
罪，處1年以下有期徒刑、拘役或1萬5千元以下罰金。
散布文字、圖畫犯前項之罪者，處2年以下有期徒刑、拘役或3萬
元以下罰金。
對於所誹謗之事，能證明其為真實者，不罰。但涉於私德而與公
共利益無關者，不在此限。